臺灣板橋地方法院刑事判決　　　　　　　　　　　　九十一年度交易字第一五八號
　　公　訴　人　臺灣板橋地方法院檢察署檢察官
　　被　　　告　甲○○
右被告因過失傷害案件，經檢察官提起公訴（九十一年度偵字第一五五七號），本院
判決如左：
    主  文
甲○○因過失傷害人，處拘役參拾日，如易科罰金，以參佰元折算壹日。
    事  實
一、甲○○於民國九十年五月十一日七時四十分許，駕駛車號：Ｇ二－七三五八號自
    用小客車，沿臺北縣五股鄉○○路往泰山鄉方向行駛，於行經同路二段三十八號
    前，因前方交通擁塞而在車陣中等候，本應注意車輛停止向外開啟車門時，其左
    後方有無行人、車輛經過，而依當時情形，又無不能注意之情事，竟疏未注意及
    此，欲將夾於車門縫之裙子拉上，而開啟車門，適有亦疏未注意車輛行經人車擁
    擠處所，應減速慢行，作隨時停車準備之丙○○（其涉過失傷害部份，未經提出
    告訴）騎乘車號：ＱＢ五－四二七號輕型機車，其後搭載乙○○【與丙○○為姊
    弟關係】，並以時速四十公里之速度從左後方快速行駛通過之際，乙○○之右腳
    直接撞及前開自用小客車之左前車門，致乙○○受有右下肢深層撕裂傷、右腳第
    四蹠骨骨折及右腳第四趾骨骨折等之傷害。
二、案經乙○○訴由臺北縣政府警察局（即改制前之臺北縣警察局）蘆洲分局移由臺
    灣板橋地方法院檢察署檢察官偵查起訴。
    理  由
一、訊據被告甲○○坦承右揭犯行不諱，核與其於警、偵訊中所為供述相符，亦與告
    訴人【即被害人】乙○○、證人丙○○指、證述情節相符，又被害人確因本案車
    禍受有如事實欄所示傷害，亦有馬偕紀念醫院診斷證明書附卷可稽。被告駕駛汽
    車行進間，因交通壅塞暫時停車向外開啟車門時，應注意行人、車輛經過（道路
    交通安全規則第一百十二條第十五款規定意旨參照），依當時情形，又無不能注
    意之情形，竟疏未注意及之，欲將夾於車門縫之裙子拉上，而開啟車門，以致證
    人丙○○騎乘機車附載乙○○，於上班交通擁擠時刻，亦未注意車前狀況，以時
    速四十公里之速度從左後方快速駛至，被害人之右腳直接與被告開啟之車門碰撞
    ，因致受傷，被告自有過失，甚明；至被告陳稱雙方都有錯，責任不該均由伊負
    擔一節，查刑法處罰行為人之過失責任者，乃在於國家就行為人之過失責任加以
    刑法歸責之評價，其餘參與者之與有過失，仍難於評價行為人刑事過失責任時加
    以侵入，進而主張有所抵銷或免除，因此，行為人若已就其本身行為有疏於情事
    ，即應擔負刑事之過失責任。因此，在交通參與過程中，縱令其他參與者，有所
    違反交通安全規定，並非必然完全解免行為人應負之過失責任。換言之，行為人
    就參與過程中，如仍有應注意能注意，而未盡其注意義務之情事者，國家對該行
    為人之疏虞【過失】行為，仍得進行訴追，此乃個人所應負之單一刑事過失責任
    ，如上被告所陳，仍難解免其應負之過失刑責，附此敘明。又本案被告過失行為
    與被害人之受有傷害間，復有相當因果關係，本案事證明確，被告過失犯行，足
    以認定。
二、核被告甲○○所為，係犯刑法第二百八十四條第一項前段之過失傷害罪。爰審酌
    被告之品行、於壅塞路段暫停之際，開啟車門之過失程度，併同證人丙○○騎乘
    機車附載被害人之行為亦有過失、所生危害與肇事後尚未與被害人達成民事上之
    和解（按：被害人陳稱價錢太少；被告則陳稱告訴人住院期間去看了六、七次，
    出院時替她辦理出院也替她付醫藥費，偵查中稱包括強制險已先付了七、八萬元
    ，伊願意再付十萬元，惟告訴人不願意和解等情【見九十一年一月十七日偵查筆
    錄】）暨犯罪後坦承犯行等一切情狀，量處如主文所示之刑，並諭知易科罰金之
    折算標準。
據上論斷應依刑事訴訟法第二百九十九條第一項前段，刑法第二百八十四條第一項前
段、第四十一條第一項前段，罰金罰鍰提高標準條例第一條前段、第二條，判決如主
文。
本案經檢察官李海龍到庭執行職務。
中      華      民      國    九  十  一    年      四      月  十  二  日
                                  臺灣板橋地方法院交通法庭
                                        法  官  黎錦福
右正本證明與原本無異。
如不服本判決，應於判決送達後十日內向本院提出上訴狀。
                                        書記官  戴尚榮
中      華      民      國    九  十  一    年      四      月  十  六  日
附錄論罪科刑法條全文：
刑法第二百八十四條
因過失傷害人者，處六月以下有期徒刑、拘役或五百元以下罰金。致重傷者，處一年
以下有期徒刑、拘役或五百元下罰金。
從事業務之人，因業務上之過失傷害人者，處一年以下有期徒刑、拘役或一千元以下
罰金。致重傷者，處三年以下有期徒刑、拘役或二千元以下罰金。
